【裁判字號】    89,訴,2853
【裁判日期】    900420
【裁判案由】    毒品危害防制條例
【裁判全文】
臺灣高雄地方法院刑事判決                        八十九年度訴字第二八五三號
    公  訴  人  臺灣高雄地方法院檢察署檢察官
    被      告  乙○○
    指定辯護人  本院公設辯護人丙○○
右列被告因毒品危害防制條例案件，經檢察官提起公訴（八十九年度偵字第二六二四
二號），本院判決如左：
    主  文
乙○○轉讓第二級毒品，累犯，處有期徒刑拾月。
    事  實
一、乙○○前曾於民國八十六年一月間，因違反麻醉藥品管理條例案件，經法院判處
    有期徒刑六月，於八十六年八月六日易科罰金執行完畢，仍不知悔改。乙○○復
    基於轉讓第二級毒品安非他命之犯意，於八十九年八月二十五日，在甲○○位於
    高雄市小港區○○○路十五號住處，將其向丁○○（已於九十年一月二十七日死
    亡）以每包新臺幣（下同）一千元價格所購買之第二級毒品安非他命三包，以低
    於原價即合計二千元之價格，轉讓予甲○○施用。嗣經警方於八十九年十一月九
    日十七時許，在甲○○上址住處查獲乙○○、甲○○及丁○○非法施用毒品，並
    扣得第二級毒品安非他命三包（另案處理），始經甲○○之供述而查悉上情（甲○○及丁○○則因施用毒品案件，經送觀察、勒戒後，認無繼續施用傾向）。
二、案經高雄市政府警察局小港分局移送臺灣高雄地方法院檢察署檢察官偵查起訴。
    理  由
一、前開事實，訊之被告乙○○於偵查中固坦承有以低於原價之價格讓與第二級毒品
    安非他命予證人甲○○之事實不諱，惟於本院審理中否認有提供安非他命予甲○○施用犯行，辯稱：伊從未交付安非他命予甲○○，當天警方查獲之毒品是丁○○的，偵查中自白之原因，是證人甲○○要伊如此說的他命云云。經查：
（一）右揭事實，業據被告於偵查中陳稱：伊向丁○○買安非他命，並於八十九年八
      月二十五日在高雄市小港區○○○路十五號賣安非他命給甲○○，伊有收到甲○○所交付之二千元，伊又轉交給丁○○，丁○○再轉交另一位不知名的友人
      ，警方查獲之毒品是伊交給甲○○後留下來的等語（見偵查卷八十九年十一月
      二十四日訊問筆錄），惟被告與證人甲○○間如何交付第二級毒品安非他命之
      過程，業據證人甲○○結證陳：伊拿二千元給被告，被告再向丁○○買安非他
      命後，於八十九年八月二十五日十八時拿來高雄市小港區海汕五十五號處予伊
      等語（見偵查卷八十九年十一月二十四日、本院九十年二月二日訊問筆錄）顯
      見被告於偵查時自白曾收取二千元並交付第二級毒品安非他命三包予證人甲○○之過程，洵屬有據。又證人甲○○確有施用第二級毒品安非他命，經本院裁
      定送觀察、勒戒之事實，此有有其全國前案紀錄表在卷可憑，足證證人甲○○
      曾施用第二級毒品安非他命，從而其證述持有毒品來源之過程，洵非無據。
（二）至於被告自白曾交付安非他命予甲○○之原因，質諸證人甲○○則陳：伊從未
      向被告表示承認有賣安非他命對被告比較有利之語（詳見本院九十年二月二日
      及同年四月六日審判筆錄），況證人甲○○自始即證陳警方扣案之安非他命三
      包係源自於被告等語（詳見八十九年十一月十九日警訊筆錄），足見被告上開
      辯詞，尚屬無稽。再苟被告並未提供安非他命予甲○○，何須隱暪此一對己有
      利之事實，反故為對己不利之陳述，益足徵其於偵查中之自白並非不可採。再
      者被告交付予洪光安非他命之過程，渠二人所述授受之次數、數量、時間及地
    點等情節供述大致吻合，參諸被告於本院審理中所述：伊係以每包一千元之代
      價購買安非他命等語，足證被告自白係以低於原價之方式，出售第二級毒品安
      非他命予證人甲○○一情，洵屬有據。
（三）被告之自白固不得作為認定犯罪之依據，而須以補強證據證明其確與事實相符
      ，然茲所謂之補強證據，並非以證明犯罪構成要件之全部事實為必要，倘其得
      以佐證自白之犯罪非屬虛構，能予保障所自白事實之真實性，即已充分。又得
      以佐證者，雖非直接可以推斷該被告之實施犯罪，但以此項證據與被告之自白
      綜合判斷，若足以認定犯罪事實者，仍不得謂其非屬補強證據，最高法院著有
      七十三年臺上字第五六三八號判例足資參照。歸納本件證人甲○○既染有施用
      第二級毒品安非他命之惡習，且其所施用第二級毒品安非他命之來源係取自於
      被告，對照前開說明，可知被告確有轉讓證人甲○○安非他命之事實。證人甲○○之證詞，固直指被告係販賣安非他命者，然其證詞是否等同於刑罰法律所
      稱「販賣」之要件事實，洵非無疑，從而本院仍應就其二人約定、購毒交付價
      金之過程詳予評斷，俾利判別此事實之真相為何，而不受其證詞拘束（理由詳
      後述）。雖證人丁○○業於九十年一月二十七日死亡，此有死亡證明書一份在
      卷可憑，已無從就被告所辯有利之事實深入探究，惟被告與證人甲○○間授受
      第二級毒品安非他命之過程，已臻明確，故亦無調查之必要，併此敘明。綜上
      所述，本件事證明確，被告犯行堪予認定。
二、按販賣安非他命行為，如具營利之意思而販入或賣出，二者如有其一，犯罪即屬
    既遂，縱以原價或低於原價讓與他人時，仍屬販賣行為。如基於販入以外之其他
    原因而持有，始終無營利之意思，而以原價或低於原價有償、或無償讓與他人，
    始得以轉讓論處（最高法院八十五年度台上字第二五○九號判決參照）。另查安
    非他命係毒品危害防制條例第二條第二項所稱之第二級毒品，不得持有、轉讓，
    被告竟於持有後再以低於原價轉讓予他人，核其所為，係犯毒品危害防制條例第
    八條第二項轉讓第二級毒品罪。公訴人以被告係販賣第二級毒品安非他命三包予
    甲○○，雖未足證明（理由容後述），惟其持有並交付第二級毒品安非他命三包
    予甲○○之社會基本事實同一，本院自得併予審究，並變更起訴法條。被告前曾
    於八十六年一月間，因違反麻醉藥品管理條例案件，經法院判處有期徒刑六月，
    於八十六年八月六日易科罰金執行完畢，此有臺灣高雄地方法院檢察署刑案資料
    查註紀錄表在卷足按，其於有期徒刑執行完畢後，五年內再犯本件最重本刑為有
    期徒刑以上之刑之罪，為累犯，應依刑法第四十七條之規定論以一罪，並加重其
    刑。爰審酌安非他命係屬中樞神經興奮劑，具有輕微之成癮性，服用後會產生依
    賴性、耐藥性，並引起不安、頭昏、顫抖、亢進性反應、失眠、焦慮、譫妄、慢
    性中毒、精神障礙、類似精神分裂症之錯覺、幻覺、妄想及伴有行動與性格異常
    等副作用，其劑量增大時，甚至會導致死亡；而其慣用者，由於精神錯亂，更具
    有暴力攻擊及反社會行為等傾向，情況極為嚴重；尤以戒解不易，其毒害不在第
    一級毒品海洛因之下，是以被告轉讓安非他命予他人施用，雖未得利，然對於他
    人身體健康造成戕害，且使社會施用毒品人口增加，而提高戒絕施用毒品之社會
    負成本，並減損勞動生產力，危害國民健康，影響社會安寧，所生損害自非輕淺
    ，且於犯罪後極言卸責，態度非佳等一切情狀，量處如主文所示之刑，藉資懲儆
    。
三、公訴意旨雖以：被告於八十九年八月二十五日十八時許，在高雄市小港區海汕五
    十五號甲○○住處，以二千元之代價，販賣第二級毒品安非他命三小包予甲○○
    ，因而認為被告係涉犯毒品危害防制條例第四條第二項之罪嫌等語。惟公訴人認
    被告涉犯上開犯行無非以被告於偵查中八十九年十月二十四日訊問時之自白及證
    人甲○○之證述為其論據，訊之被告則堅決否認係其基於營利之意思，而販賣第
    二級毒品安非他命之事實，經查：被告固於前揭公訴人偵查中自陳：伊有在八十
    九年八月二十五日在甲○○住處賣安非他命予甲○○之語，然其同時補陳：伊有
    拿到甲○○交付的二千元，不過伊又交給丁○○，丁○○再交給楊女友人等詞，
    核與證人甲○○同日所述：伊都是向被告買安非他命，伊拿錢給被告，被告再向
    丁○○購買，伊並未向丁○○買過，被告有無賣毒品，伊不知道之語（詳見偵查
    卷八十九年十一月二十日、同年十一月二十四日訊問筆錄及本院九十年二月二日
    訊問筆錄）相符，固單就渠等供述全貌，得否認定被告有償讓與第二級毒品安非
    他命，係基於營利之意思，已有未足。雖被告固陳稱有「賣」安非他命給甲○○
    ，且甲○○亦證述有向被告「買」安非他命，然查被告及證人此陳述「買」、「
    賣」法律關係之用語，是否與當時之事實相符，且其陳述得否據憑為該當法律構
    成要件之事實，非無研求餘地，是本院認應超越其用語，依據全盤事實發生之全
    貌，重新詮釋被告及證人之陳述與事實間是否相符，並進一步闡明渠等陳述之真
    正意涵，始為事理之平，避免因其用語之誤差而肇致與事實認定不符，而產生無
    法精確適用法律之訛，換言之，被告與證人間所為買賣安非他命之行為，是否得
    認被告係具營利之意思而販賣，則尚待詳明。準此，本院乃傳喚當天查獲之員警
    王子剛到庭結證稱：當天並未查獲毒品分裝工具、夾鍊袋及磅秤等物之語（見本
    院九十年二月二日訊問筆錄），顯見警方並未查獲被告持有上開販售工具，可據
    以推知被告有出售第二級毒品營利之意，且由本院前開認定被告係以低於原價即
    每包一千元之價格，即三包二千元之代價出售第二級毒品安非他命，在別無其他
    積極證據足資證明被告確有販賣毒品營利之意圖下，自應認被告前開辯詞可採，
    揆諸前開最高法院八十五年度台上字第二五○九號判決意旨，既無法證明被告係
    具營利之意思，以低於原價讓與第二級毒品安非他命予甲○○，自應認公訴意旨
    所指被告此部分之犯罪證據尚有未足，惟被告以低於原價出售及交付安非他命予
    甲○○之意既在轉讓，自應由本院併予審究，並變更起訴法條，附此敘明。
據上論斷，應依刑事訴訟法第第二百九十九條第一項前段、第三百條，毒品危害防制
條例第八條第二項、刑法第十一條、第四十七條，判決如主文。
中      華      民      國      九十      年      四      月     二十   日
                                臺灣高雄地方法院刑事第二庭
                                      法  官    李代昌
右正本證明與原本無異。
如不服本判決，應於判決送達後十日內，向本院提出上訴狀。
                                      書記官    吳月華
中      華      民      國      九十      年      四      月     二十   日
附錄本判決論罪科刑適用法條
毒品危害防制條例第八條
轉讓第一級毒品者，處一年以上七年以下有期徒刑，得併科新台幣一百萬
元以下罰金。
轉讓第二級毒品者，處六月以上五年以下有期徒刑，得併科新台幣七十萬
元以下罰金。
轉讓第三級毒品者，處三年以下有期徒刑，得併科新台幣三十萬元以下罰
金。
前三項之未遂犯罰之。


司法院資訊處製作；財團法人民間司法改革基金會備份。
